【裁判字號】    97,消債更,1534
【裁判日期】    980429
【裁判案由】    更生事件
【裁判全文】
臺灣臺南地方法院民事裁定          97年度消債更字第1534號
債  務  人  甲○○
上列當事人因消費者債務清理事件聲請更生，本院裁定如下：
    主    文
聲請駁回。
聲請費用由債務人負擔。
    理    由
一、按債務人不能清償債務或有不能清償之虞者，得依本條例所
    定更生或清算程序，清理其債務，消費者債務清理條例（下
    稱同條例）第3條定有明文。又聲請更生或清算不合程式或
    不備其他要件者，法院應以裁定駁回之，但其情形可以補正
    者，法院應定期間先命補正，復為同條例第8條所明定。
二、本件聲請意旨略以：債務人有不能清償債務之情事，前已提
    出債權人清冊，以書面向最大債權金融機構國泰世華商業銀
    行股份有限公司（下稱國泰世華銀行）請求共同協商債務清
    償方案，惟債務人提出每月償還6,828 元，然國泰世華銀行
    並未告知是否允諾，僅告知債務人不用協商，請直接聲請更
    生或清算，嗣後即收到協商不成立通知書。其無擔保或無優
    先權之債務總額未逾新1,200 萬元，復未經法院裁定開始清
    算程序或宣告破產，為此，依消費者債務清理條例提出本件
    更生之聲請等語。
三、經查：
    (一)本件前置協商程序中，國泰世華銀行因債務人有大量借款
      或密集消費等情形，認定有道德風險存在，因此與債務人
      協商不成立，有前置協商不成立通知書1 紙及國泰世華銀
      行陳報狀1 份在卷可稽。
    (二)債務人主張協商時提出每月償還6,828元，然國泰世華銀
      行並未告知是否允諾，僅告知債務人不用協商，請債務直
      接聲請更生或清算，嗣後即收到協商不成立通知書。惟查
      ：
      1.衡諸債之關係，係以當事人間之信賴關係為基礎，為社
        會經濟組織之重要支柱，故當事人於以法律行為追求自
        己之利益之際，亦應顧及對方之利益，並考量債權債務
        在社會上之作用，本於誠實及信用之原則，行使債權及
        履行債務。是對於已陷入經濟上困境之消費者，若任其
        於惡性循環之債務窘境中生存，將衍生嚴重之社會問題
        ，難以維持安定之社會經濟秩序，故為兼顧債權人、債
        務人雙方之利益，對陷於經濟上困境之消費者，乃允其
        於消費者債務清理條例施行後，得選擇以重建型之更生
        程序或清算型之清算程序清理其債務，藉以妥適調整債
        務人與債權人及其他利害關係人間之權利義務關係，保
        障債權人獲得公平受償，並謀求消費者經濟生活之重建
        復甦機會。惟若債務人有短期密集消費增加債務總額行
        為，再欲藉更生或清算程序減免債務，而不為債務之履
        行，自有違債權契約為誠信契約之本旨。
      2.次查：債務人目前債務總額7,131,875元，其中保證債
        務總額5,645,000元，無擔保債務總額1,486,875元。債
        務人表示有不能清償債務情事，向國泰世華銀行申請前
        置協商，惟協商不成立。國泰世華銀行開立之協商不成
        立通知書載明債務人有大量借款或密集消費情事，因此
        協商不成立。為查明債務人申請前置協商前消費情形，
        經本院依職權向花旗銀行、國泰世華銀行、香港上海匯
        豐銀行、中華銀行、台新銀行函詢債務人97年1至6月信
        用卡消費紀錄。花旗銀行陳報：「債務人97年2月前信
        用卡債務僅1,31 2元，卻於97年2月消費80,611元、97
        年4月消費12,381元、97年5月消費154,315元，累計債
        務總額232,366元，隨後即不再繳款並聲請前置協商。
        」、國泰世華銀行陳報：「債務人97年2月信用卡消費
        255,000元。」、香港上海匯豐銀行陳報：「97年2月前
        信用卡債務為0元，97年2月消費118,389元、97年5月即
        未再繳款，累計債款為128, 005元。」、中華銀行陳報
        ：「97年2月前信用卡債務為0元，97年2月消費68,400
        元、97年3月消費57,448元、97年4月消費9,149元，97
        年5月即未繳款，累計債務共149,093元。」、台新銀行
        陳報：「97年2月前信用卡債務1,843元，97年2月消費
        4,302元、97年3月消費28,6624元，累計債務共289,926
        元。」，可知債務人97年2月至6月間累計信用卡消費未
        償款項共計1,054,390元，有花旗銀行、國泰世華銀行
        、香港上海匯豐銀行、中華銀行、台新銀行陳報狀各1
        份在卷足憑。
      3.末查：本院於97年1月15日函詢債務人：「國泰世華銀
        行開立之協商不成立證明書載明不成立原因為債務人有
        大量消費及密集消費情形，請就此說明大量消費原因為
        何？債務人消費購買哪些物品？並提供證明資料。」，
        然債務人僅說明消費主要購買保養品及菸酒，嗣後將保
        養品轉售予友人價約160,000元，菸酒132,000元，有債
        務人陳報狀1份在卷足憑。
    (三)綜上，債務人97年1月至6月消費內容非為生活所必需（菸
      品、酒品、化妝品及大量預借現金），債務人除以信用卡
      預支現金使用外，並將部份消費所得之物轉賣變價，債務
      人短期預支現金及變價所得非用以償還債務亦未詳實說明
      供何用途使用，債務人主張其有不能清償債務云云，委難
      採認。
四、綜上所述，債務人既非不能清償債務或有不能清償之虞，其
    更生之聲請即不符消費者債務清理條例第3條所定要件，且
    上開欠缺又屬無從補正，依上開說明，自應駁回其更生之聲
    請，爰裁定如主文。
中    華    民    國    98    年    4     月    29    日
              民事第三庭    法      官  黃莉莉
上為正本係照原本作成。
如不服本裁定，應於裁定送達後10日內，以書狀向本院提出抗告
，並繳納抗告費新臺幣1千元。
中    華    民    國    98    年    4     月    29    日
                            書  記  官  陳著振


司法院資訊處製作；財團法人民間司法改革基金會備份。
